臺灣新北地方法院板橋簡易庭民事簡易判決
110年度板簡字第594號
原      告  福德窯業股份有限公司

法定代理人  傅維寬  
訴訟代理人  蔡正傑律師
被      告  益銘企業股份有限公司

法定代理人  賴文雄  
訴訟代理人  賴怡如  
上列當事人間請求返還租金事件，於中華民國111年9月6日言詞
辯論終結，本院判決如下：
    主 文
一、被告應給付原告新臺幣肆拾肆萬壹仟參佰柒拾貳元，及自民
    國一百一十年二月九日起至清償日止，按週年利率百分之五
    計算之利息。
二、原告其餘之訴駁回。
三、訴訟費用由被告負擔百分之九十八，餘由原告負擔。
四、本判決原告勝訴部分得假執行。但被告如以新臺幣肆拾肆萬
    壹仟參佰柒拾貳元為原告預供擔保，得免為假執行。
五、原告其餘假執行之聲請駁回。
    事實及理由
壹、程序事項:
    原告起訴時有請求被告返還租金，並一併請求自民國110年1
    月11日起按週年利率5%計算之利息，嗣於言詞辯論期日將利
    息起算日改為110年2月9日，此相當於減縮聲明，依民事訴
    訟法第255條第1項第3款規定，應准許變更聲明。
貳、實體事項:
一、原告主張:原告前向被告承租廠房(址設新北市○○區○○路00巷
    000號；下稱本件廠房)並簽訂租約(下稱本件租約)，該租約
    已於109年12月31日屆滿，雙方已於110年1月7日共同巡視本
    件廠房後，對於返還廠房之現況無異議，並於同日簽立如起
    訴狀所附文件6的切結書(下稱本件切結書)，且原告已經完
    成起訴狀所附的文件5、文件6所要求之事項，原告已將本件
    廠房返還且無違約情事，被告應依本件租約第5條之規定返
    還押租金新臺幣(下同)45萬元，爰依本件租約第5條、民法
    第179條之規定，請求被告返還押租金45萬元，並聲明:被告
    應給付原告新臺幣45萬元，及自110年2月9日起，按年息5%
    計算之利息。
二、被告答辯:原告並未如雙方約定之日期即110年1月7日遷讓交
    屋也未遷出相關登記(公司登記、工廠登記、藥商登記、藥
    廠登記)，且原告並未徵得被告同意就擅自改變廠房設施，
    原告造成被告廠房有多處毀損，經計算原告積欠110年1月1
    日起至同年月7日的租金，加計原告應補貼被告的房屋稅費
    、積欠的水電費及被告因原告違約行為所受的損失(包含原
    告應給付給被告的違約金)，原告造成被告的損害達475萬2,
    405元，經抵銷後，押租金已無餘額，茲為抗辯，並聲明:原
    告之訴駁回。
三、兩造不爭執事項(本院卷第463-464頁):
㈠、兩造於108年11月15日簽立本件租約(即本院卷第35-43頁所示
    的租約)。
㈡、賴怡如係經被告授權，可以處理本件租約事宜的代表(包含但
    不限於處理訴訟、處理受領原告對於租約的給付等)。
㈢、兩造約定原告就本件租約的最後遷出期限為110年1月7日。
㈣、兩造曾就起訴狀文件5所示的文件簽名。
㈤、原告與所提出之切結書(即起訴狀文件6)，經本院110年度訴
    字第828號判決確認對於被告不生效力。
㈥、被告於110年1月8日已將本件廠房租給訴外人勤龍塑膠股份有
    限公司(下稱勤龍公司)。
四、本件法院應判斷的爭點為1.原告是否已經在110年1月7日將
    本件廠房交還給被告?2.本件兩造合意交付本件廠房的條件
    是否包含起訴狀所附的文件4?3原告得否請求本件租約所涉
    之押租金，若可，得請求之數額?(本院卷第464頁)，茲說明
    如下:
㈠、按押租金之主要目的在於擔保承租人履行租賃債務，故租賃
    關係消滅後，承租人如有欠租或其他債務不履行時，其所交
    付之押租金，發生當然抵充之效力。又按因契約互負債務者
    ，於他方當事人未為對待給付前，得拒絕自己之給付，固為
    民法第264條第1項前段所明定，惟本件應探究，原告請求交
    付押租金時，其應履行何種對待給付義務。觀本件租約第5
    條規定:「乙方(指原告)應於訂約時，交於甲方(指被告)新
    台幣45萬元作為押租保證金，乙方如不繼續承租，甲方應於
    乙方遷空、交還店、房屋後無息退還押租保證金」(本院卷
    第37-39頁)，是依照上開約定，被告返還押租金予原告之前
    提為原告履行其遷空交還本件廠房之義務，而本件廠房是否
    經原告回復承租時原狀，僅關乎被告得否拒絕受領原告交還
    廠房，尚難認係其返還押租金義務之對待給付義務，是如原
    告交還本件廠房並經被告所受領，除因被告對原告有其他債
    權而自押租金抵充後押租金已無餘額之情形外，被告即應將
    押租金返還予原告。
㈡、本件原告已經在110年1月7日將本件廠房交還給被告:
　　兩造就本件廠房於110年1月8日已經租給勤龍公司乙節並不
    爭執(本院卷第464頁)，審酌一般商業習慣，若原告未於110
    年1月8日以前將本件廠房交還給被告，則被告何以能將本件
    廠房出租予勤龍公司?再者，依被告與勤龍公司就本件廠房
    所簽訂之租約以觀，其上第6條載明:「乙方(指勤龍公司)於
    租期屆滿時，除經甲方(指被告)同意繼續出租外，應即日將
    租賃廠房誠心按照原狀遷空交還甲方...」，依此開規定可
    知，被告與勤龍公司應係於110年1月8日前，已就本件廠房
    的現況做確認，以利未來租約到期時，勤龍公司才有依據要
    如何地回復原狀，基此，若原告未於110年1月7日以前將本
    件廠房還給被告，又或者原告確實將本件廠房毀損至難以使
    用而未符債之本旨為交還，依常情尚難認勤龍公司仍願意租
    賃本件廠房，因而原告主張其已經在110年1月7日將本件廠
    房返還一事，應可採信。
㈢、本件兩造合意交付本件廠房的條件不包含起訴狀所附的文件4
    :
　　被告雖辯稱兩造所合意原告應負之點交義務，除起訴狀所附
    文件5外，亦包含起訴狀所附文件4，然本件起訴狀所附文件
    4(本院卷第45-55頁)，並未如同文件5一般，有雙方代表簽
    名確認，則被告主張原告所負之點交義務包含文件4，舉證
    尚嫌不足，本院難以採信。
㈣、關於本件租約屆滿後，押租金部分除應該扣除原告應依照本
    件租約第16條補貼被告的房屋稅費(8,628元)外，尚難認原
    告還有其他債務不履行情事而對被告負有債務，被告告可請
    求押租金44萬1,372元:
１、本件租約第16條規定:「本件租屋之房屋稅、綜合所得稅等，
    若較出租前之稅額增加時，其增加部分，應由乙方(指原告)
    負責補貼。乙方決不異議。」，依照上開規定可知，由於原
    告租賃本件廠房，可能導致被告的納稅數額增加，原告因此
    負有補貼的義務，考量到本件租約的期間為109年1月1日至1
    09年12月31日，則房屋稅因原告租賃增加的數額，應以本件
    租約期滿後的本件廠房稅單(即110年房屋稅單，本院卷第44
    6頁)所顯示的數額2萬392元、3萬4,519元，扣除前一年度的
    房屋稅單所顯示的數額即2萬5,492元、2萬791元為準，經計
    算後差額為8,628元，此即為原告依照本件租約應該補貼被
    告的房屋稅費。
２、就本件廠房而言，原告已經盡其點交義務，原告並無其他債
    務不履行之情事:
⑴、細譯原告與被告所簽訂如附表所示的文件(即原告起訴狀文件
    5)，被告與原告就雙方點交之項目，已經合意如附表所示，
    而依照原告提出之照片(本院卷第143-149)，原告確實已經
    就本件廠房的1樓、車庫清空，則其餘部分則保持與109年12
    月31日相同之狀況，原告主張其已盡雙方之點交義務，尚屬
    可信，基此，原告既然已經依雙方約定的點交義務交還本件
    廠房，則被告抗辯其依照本件租約第6條得請求原告支付違
    約金105萬而用以抵充押租金乙節，並無理由。
⑵、又被告雖然提出諸多照片(例如本院卷第227-237、369-372頁
    )，辯稱原告未就本件租約所定之條件返還本件廠房，因而
    使被告額外損失300餘萬，故原告之押租金皆已抵充而無餘
    額等語，然被告的代理人既然與原告的代理人簽訂了如附表
    所示的文件，就代表著被告已經同意原告只要將本件廠房、
    車庫清空且其他地方保持現況，即已相當於原告依本件租約
    所定之條件返還本件廠房，被告不能已其事後另行整理本件
    廠房所為之花費甚多，就再行回推原告未依雙方約定之項目
    返還本件廠房。
⑶、被告又辯稱因為原告未遷出相關登記(公司登記、工廠登記、
    藥商登記、藥廠登記)，致使被告的新租客無法如期使用廠
    房，因而造成被告損失203,326元的租金，且原告此開不遷
    出的行為等同於借址登記，被告亦受有借址登記市場租金的
    損失18,900元等語，然細譯本件租約，全然未有遷出相關登
    記的約定，原告縱使有未遷出相關登記的行為，也難認此為
    押租金所擔保的債務(押租金要擔保的債務是因本件租約而
    生的債務不履行，並非任何被告對原告的請求都是押租金的
    擔保範圍)，又原告既已將本件廠房依照雙方的約定交還給
    被告，則被告與他人間的租賃契約如何洽談，已與原告無關
    ，況被告是否確實受有其辯稱的租金損害，亦未見被告詳實
    舉證，故被告此部分之辯稱，難認有理由。
⑷、再者，被告雖辯稱原告尚積欠被告水費1,814元、電費43,440
    元，應於押租金中抵充等語，然被告僅提出110年2月的水費
    通知單、110年1月的電費通知單為證據，然該通知單其上所
    載之繳費義務人均記載「益銘企業股份有限公司賴文雄」，
    並無任何原告應繳費之客觀事證，基此，難認原告確實積欠
    被告上開水電費。
⑸、復被告雖然主張本件租約的到期日為109年12月31日，則原告
    既然於110年1月7日始遷出，被告應給付此開期間的租金49,
    790元等語(本院卷第373頁)，然被告於本院111年9月6日的
    言詞辯論陳稱:兩造之前是合意原告最後遷出日期是110年1
    月7日，當時我們的確沒跟原告講明這期間也要算租金等語(
    本院卷第462-463頁)，基此，被告既然未就此開期間的租金
    應否給付、租金金額為何等重要事項與原告達成合意，則難
    認原告有此開期間的租金給付義務。
⑹、依上所述，除被告主張原告應補貼被告房屋稅費8,628元部分
    有理由外，其他被告所為之辯稱，本院均認為無理由。
㈤、綜上所述，原告請求被告返還本件租約的押租金有理由，而
    就數額部分，因被告所抗辯用以抵銷的數額，除原告應補貼
    被告房屋稅費8,628元外，其他部分費用是否與本件租約所
    生之債務不履行有關、是否確實有此開債務，被告均未能舉
    證以實其說，本件尚難認定被告確實有得以抵銷之數額，故
    本院認為原告能請求返還的押租金，數額為44萬1,372元(即
    45萬元減去應該補貼給被告的房屋稅費8,628元)。
五、綜上，原告依據契約關係(本件租約第5條)，請求被告給付4
    4萬1,372元及自110年2月9日起(本件起訴狀繕本送達翌日)
    至清償日止，按週年利率5%計算之利息，為有理由，應予准
    許，超過此範圍之請求，為無理由，不應准許。
六、本件事證已臻明確，兩造其餘攻擊、防禦方法及所援用之證
    據，經審酌後認與本件判決結果無影響，爰不逐一論列，併
    此敘明。
七、本件原告勝訴部分，係適用簡易程序所為被告敗訴之判決，
    依民事訴訟法第389條第1項第3款規定，應依職權宣告假執
    行。併依同法第392條第2項規定，依職權宣告被告如預供擔
    保，得免為假執行。至於原告敗訴部分，其假執行聲請已經
    失所依據，應予駁回。
八、訴訟費用負擔之依據：民事訴訟法第79條。
中　　華　　民　　國　　111 　年　　9 　　月　  16  　日
    　　　　　　　臺灣新北地方法院板橋簡易庭
                              法  官  沈易
以上正本係照原本作成。
如不服本判決，應於送達後20日內，向本庭（新北市○○區○○路0
段00巷0號）提出上訴狀並表明上訴理由，如於本判決宣示後送
達前提起上訴者，應於判決送達後 20日內補提上訴理由書（須
附繕本）。如委任律師提起上訴者，應一併繳納上訴審裁判費。
中　　華　　民　　國　　111 　年　　9 　　月　　16　　日
　　　　　　　　　　　　　　　書記官  劉美蘭
附表:
起訴狀所附文件5 甲方:益銘企業(股)公司 乙方:福德窯業(股)公司 地址:新北市○○區○○路00巷000號  和議以下點交項目: 1.1F清空，包含太子樓下方的輕鋼架清空 2.車庫清空 3.其他維持2020/12/31現況，不動/不拆(三 FL鐵屋已拆除)  甲方:賴怡如  00000000 乙方:傅珮玲  2020.12.31 備註: 上開所用之「和議」字樣，應係兩造誤繕，應為合意。